臺灣高等法院刑事判決
110年度上易字第1465號
上  訴  人  
即  被  告  邱仲軒


上列上訴人因家暴傷害案件，不服臺灣新竹地方法院109年度易
字第882號，中華民國110年5月31日第一審判決（起訴案號：臺
灣新竹地方檢察署109年度偵續字第66號），提起上訴，本院判
決如下：
    主  文
上訴駁回。
    事  實
一、邱○○與甲○○原為夫妻關係，於民國100年5月間離婚，但仍共
    同養育長女乙○○、次女丙○○，且同住在新竹縣○○鎮○○路住處
    （詳細地址詳卷），仍具有家庭暴力防治法第3條第1款所定
    之家庭成員關係。嗣於108年1月11日晚間，甲○○外出後再度
    返回上址，與邱○○因子女養育等問題發生口角爭執，過程中
    ，約於當晚8時許，邱○○竟基於傷害之犯意，徒手毆打甲○○
    ，致甲○○受有左臉部挫傷、左側耳耳鳴等傷害。
二、案經甲○○訴由新竹縣政府警察局竹東分局報告臺灣新竹地方
    檢察署檢察官偵查起訴。
    理  由
壹、證據能力：
一、告訴人甲○○提出之錄音檔案光碟：
　㈠按私人錄音、錄影之行為，雖應受刑法第315條之1與通訊保
    障及監察法第29條第3款之規範，但其錄音、錄影所取得之
    證據，則無證據排除法則之適用。蓋我國刑事訴訟程序法（
    包括通訊保障及監察法）中關於取證程序或其他有關偵查之
    法定程序，均係以國家機關在進行犯罪偵查為拘束對象，對
    於私人自行取證之法定程序並未明文。私人就其因犯罪而被
    害之情事，除得依刑事訴訟法第219條之1至第219條之8有關
    證據保全規定，聲請由國家機關以強制處分措施取證以資保
    全外，其自行或委託他人從事類似任意偵查之錄音、錄影等
    取證之行為，既不涉及國家是否違法問題，則所取得之錄音
    、錄影等證物，如其內容具備任意性者，自可為證據。又私
    人將其所蒐取之證據交給國家作為追訴犯罪之證據使用，國
    家機關只是被動地接收或記錄所通報即將或已然形成之犯罪
    活動，並未涉及挑唆亦無參與支配犯罪，該私人顯非國家機
    關手足之延伸，是以國家機關據此所進行之後續偵查作為，
    自具其正當性與必要性。而法院於審判中對於私人之錄音、
    錄影等證物，以適當之設備，顯示其聲音、影像，乃係出於
    刑事訴訟法第165條之1第2項規定之法律授權，符合法律保
    留原則之要求，至於利用電話通話或兩人間之對（面）談並
    非屬於秘密通訊自由與隱私權等基本權利之核心領域，故國
    家就探知其談話內容所發生干預基本權利之手段（即法院實
    施之勘驗）與所欲達成實現國家刑罰權之公益目的（即證明
    犯罪），兩相權衡，國家公權力對此之干預，尚無違比例原
    則，法院自得利用該勘驗結果（筆錄），以作為證據資料使
    用（最高法院101年度台上字第5182號判決意旨參照）。
　㈡查告訴人甲○○提出案發時之錄音檔案光碟（見本院卷第140頁
    整理相關光碟所在之筆錄），係其於案發當時與被告邱○○在
    其原住處爭執時，自行以手機錄製而成（見偵字卷第5、22
    頁、原審卷第144頁筆錄），並非國家機關基於公權力之行
    使所取得，屬私人取證，不適用刑事訴訟法證據禁止法則之
    相關規定，且係告訴人在其原住處內將案發當時與被告間之
    對話，加以錄音蒐證，並無嚴重違反基本人權保障之情事；
    再者，錄音之過程並無何暴力、脅迫等情，自無礙於被告陳
    述之任意性，且該錄音內容業經原審法院當庭勘驗（見原審
    卷第46至52頁筆錄、詳附件），尚無證據顯示錄音之內容有
    何虛偽或經人剪接、變造之情形，依據前揭說明，應認告訴
    人所提出案發當時之錄音檔案光碟具有證據能力。
二、告訴人之診斷證明書、受傷照片及其病歷：
　㈠按除顯有不可信之情況外，從事業務之人於業務上或通常業
    務過程所須製作之紀錄文書、證明文書，得為證據，刑事訴
    訟法第159條之4第2款定有明文。又醫師法第12條第1項規定
    ：「醫師執行業務時，應製作病歷，並簽名或蓋章及加註執
    行年、月、日。」第2項規定：「前項病歷，除應於首頁載
    明病人姓名、出生年、月、日、性別及住址等基本資料外，
    其內容至少應載明下列事項：一、就診日期。二、主訴。三
    、檢查項目及結果。四、診斷或病名。五、治療、處置或用
    藥等情形。六、其他應記載事項。」因此，醫師執行醫療業
    務時，不論患者是因病尋求診療，或因特殊目的而就醫，醫
    師於診療過程中，應依醫師法之規定，製作病歷，此一病歷
    之製作，均屬醫師於醫療業務過程中所須製作之紀錄文書，
    而且每一醫療行為均屬可分，因其接續之看診行為而構成醫
    療業務行為，其中縱有因訴訟目的，例如被毆傷而尋求醫師
    之治療，對醫師而言，仍屬其醫療業務行為之一部分，仍應
    依法製作病歷，則該病歷仍屬業務上所製作之紀錄文書，與
    通常之醫療行為所製作之病歷無殊，自屬刑事訴訟法第159
    條之4第2款所稱從事業務之人於業務上所須製作之紀錄文書
    ，而診斷證明書係依病歷所轉錄之證明文書，自仍屬刑事訴
    訟法第159條之4第2款之證明文書，是除顯有不可信之情況
    外，自得為證據（最高法院97年度台上字第666  號、101年
    度台上字第4199號判決意旨參照）。
　㈡查新竹馬偕紀念醫院（下稱新竹馬偕醫院）於108年1月11日
    出具之告訴人診斷證明書，連同該院於偵查中函覆之急診病
    歷及驗傷照片（見偵字卷第10頁、偵續卷第13至17頁），係
    從事醫療業務之人於業務上所製作之證明文書，查無新竹馬
    偕醫院與告訴人或被告間有何恩怨仇隙或親誼關係，並無任
    何捏造病歷及診斷結果之跡證，尚無任何「顯有不可信之特
    別情況」，且與本案事實具備關聯性，依刑事訴訟法第159
    條之4第2款規定，自具有證據能力。
三、告訴人警詢（含檢察事務官詢問）所述：
　　本件認定事實所引用之告訴人警詢指述，公訴人不爭執該等
    卷證之證據能力，被告僅提出證明力之質疑，而未曾提出關
    於證據能力之聲明異議，本院認引為證據為適當，是依刑事
    訴訟法第159 條之5之規定，此等告訴人警詢證言亦有證據
    能力。
貳、認定事實：
一、訊據被告矢口否認犯罪，辯稱：當時只有跟告訴人拉扯，要
    推她離開，沒有打告訴人巴掌，不知道告訴人傷怎麼造成的
    ，是告訴人家暴在先，我只是要阻止她帶走乙○○等語。
二、告訴人始終指述明確：
　　被告於上開時、地，與告訴人發生口角爭執並動手毆打告訴
    人，業據證人即告訴人甲○○始終指述、證述明確：
　㈠於警詢中指稱：「（問：前夫邱○○有無使用工具或凶器傷害
    你？）沒有」、「（問：你遭毆打的過程，是如何應變？有
    無呼救或反擊？）我就用手把自己頭擋起來。都沒有」、「
    （問：你有無受傷？何處受傷？有無醫院的診斷證明？）我
    有受傷。左臉部挫傷、左側耳耳鳴。我有開立新竹馬偕醫院
    診斷證明書」等語（見偵字卷第5頁背面筆錄）。
　㈡於檢察事務官詢問時指稱：當天晚上8、9點在○○鎮○○路住處
    ，被告徒手打巴掌，我有錄音，我大女兒11歲有在場。被告
    是舉起右手打我巴掌等語（見偵字卷第22、111頁筆錄）。
　㈢於原審審理中具結證稱：「（問：請連續陳述108年1月11日
    那天發生何事？ ）那天邱○○叫我離開家，我跟邱○○說我不
    願意、這是我家，乙○○在旁邊，我一直叫乙○○先上樓，我不
    想乙○○在旁邊看，這時是已經過了兩個小時有了吧，邱○○請
    我離開，我不離開，邱○○就說他要打我，我請邱○○冷靜一點
    、想清楚，邱○○就說如果我再不滾出家門，他就要打我，我
    還是堅持不走，邱○○就說：『你這樣子，那我就要打你了』，
    所以邱○○就過來朝著我的頭、臉打了幾巴掌，到底幾下其實
    我也記不得，當時乙○○就崩潰大叫，在之前邱○○說要打我時
    ，乙○○就已經說：『不要、爸爸不要、媽媽你快走』，乙○○想
    要保護我，邱○○就對乙○○說：『你走開，妳不走開，我連妳
    一起打』，乙○○就非常崩潰，邱○○第一次打我之後，邱○○就
    說：『妳再不走，我還是要繼續打妳』，我就叫邱○○冷靜、不
    要這樣做、想清楚等類似的話，然後邱○○就說他不管今天要
    付出什麼代價，他就是一定要拉著我的頭髮扯我出家門，當
    時乙○○情緒已經很崩潰，然後我本來還是不離開，邱○○又過
    來打我第二次，當時乙○○已經非常崩潰，邱○○還是跟我說：
    『如果妳再不走，我就要拎著妳的頭髮把妳扯出去，我不管
    所有人都看見還是怎樣』，當時我真的不忍心看乙○○再繼續
    這樣崩潰下去，所以我就只好離開家門，我離家之後去接妹
    妹，然後我去警局聲請保護令」等語（見原審卷第139頁以
    下筆錄）。
三、告訴人指述之補強證據：
　㈠告訴人指稱於案發當晚8時許遭被告毆打頭、臉部後，於當晚
    10時39分許即至新竹馬偕醫院就診，經醫師檢查，發現其受
    有左臉部挫傷、左側耳耳鳴之傷害，此有該院診斷證明書及
    急診病歷0份與告訴人在該院拍攝之受傷部分相片2張在卷可
    憑（見偵字卷第10頁、偵續卷第14至16頁），案發與驗傷時
    間尚稱緊接，而告訴人受傷部位，亦與其指證遭被告毆打頭
    、臉部之情節相符。
　㈡告訴人當日是將手機放在皮包裡，因而錄得全長1時51分許之
    音檔，內有當日與被告對話及發生口角之經過，經原審當庭
    勘驗1時38分39秒許至1時46分15秒許之段落，勘驗結果如附
    件所示，被告於錄音時間1時38分39秒先表示「那我現在要
    動手了」，經乙○○連喊「不要」，被告即表示「妳不放我就
    連妳打」；嗣被告於錄音時間1時39分07秒又稱「我說了我
    請妳走妳不走我就要使用暴力了喔」，乙○○又哭喊「媽媽妳
    快走」，嗣即出現尖叫聲與翻動聲、同時發生約3至4次與摩
    擦聲；被告於錄音時間1時42分22秒時又表示「妳不走我又
    要動手了」，於錄音時間1時45分再稱「數到3，我又要動手
    了」，復於錄音時間1時45分09秒稱「妳不要以為『現在被打
    了』就是妳付出付出代價了，並沒有，『妳現在被打』只是因
    為妳剛才做的這些事」。末於錄音時間1時45分32秒稱「妳
    以為『這樣被打到』有什麼好玩？小球（即乙○○），妳媽就是
    這樣子，她寧可在那邊被打」。可見，雖該音檔無法顯示在
    場人當時之動作，但被告除了放話說要動手了、又要動手了
    之外，亦明確於乙○○哭喊不要、尖叫等激動反應後，不止一
    次對告訴人講到：妳現在被打了、妳現在被打、妳這樣被打
    到，還對乙○○強調：妳再不走連妳一起打、妳媽寧可在那邊
    被打，足以確認乙○○當時確如告訴人所述，有目睹被告與告
    訴人口角及被告動手之經過，告訴人於原審作證時亦補充證
    稱：「（問：為何在這個過程中，妳已經被打了，卻這麼冷
    靜？）我不能夠在孩子面前這麼的崩潰或是尖叫，而且其實
    這不是我第一次被家暴了，在以往這個過程中，我在被家暴
    的過程中，我覺得我能做的就是盡量保持冷靜思考」、「（
    問：被告動手打妳時，妳有反抗嗎？）我沒有反抗。我只有
    抱著包包，因為我有被打兩次，我忘了有哪次被打我好像有
    稍微擋一下或怎樣，其實我不記得，因為我坐在沙發上，邱
    ○○整個人站起來對著我的時候，其實我是非常害怕，當時腦
    袋都是一片空白」，適足以還原音檔所未能呈現之告訴人遭
    毆打時之反應與未抵抗之原因。
　㈢證人乙○○於原審110年3月26日審理中到庭證稱（當時其已滿1
    3歲）：108年1月11日案發當晚動手那部分我不太記得，我
    確定爸爸有扯媽媽的頭髮，我剛剛聽錄音，媽媽有被打，「
    而且我還護著媽媽，我叫媽媽出去是因為我那時候以為，媽
    媽只要出去就不會被打，我又講不過爸爸，我也不知道他們
    在講什麼，我也不能說服爸爸，我只好叫媽媽出去，這樣媽
    媽就不會被打」，「《播放108年1月11日案發錄音光碟（自
    檔案時間01:38:00播放至01:39:00）》（問：妳聽到的這些
    錄音，請回想發生何事？妳為何會尖叫？）因為爸爸打媽媽
    ，而且很用力，爸爸用手打媽媽的頭。」「（問：請回想當
    天，爸爸打媽媽後，媽媽有何反應？）媽媽就站在外面被打
    ，然後就繼續講話。」「（問：所以爸爸打媽媽之後，媽媽
    沒有反應，被打還是繼續講話嗎？）就很生氣。」「（問：
    媽媽除了生氣之外，有無出手反擊或是出言罵爸爸，或是有
    何表情、反應嗎？）沒有，媽媽就特別冷漠對爸爸」（見原
    審卷第125至127、137至138頁筆錄），而當時被告在庭上進
    行詰問，告訴人則在庭外，因與案發時間已相隔超過兩年、
    乙○○年幼卻得獨自面對雙親如此激烈爭執等原因，乙○○當庭
    其實已經對案發當晚被告動手的細節無法完整記憶，但仍確
    定被告有動手、有扯告訴人頭髮、有用手打告訴人頭，並證
    述告訴人的反應，而與告訴人後來之同庭證詞相一致，可見
    被告與告訴人當時已經處於被告非常激動、一直要告訴人離
    開，告訴人堅持不走，乙○○用尖叫大喊不要來回應此一雙親
    對峙局面，此後被告甚至還對乙○○說「小球，妳媽就是這樣
    子，她寧可在那邊被打」，已如前述，更可佐證告訴人前揭
    指述為真。
四、按法律上所謂補強證據，是指除告訴人不利於被告之陳述本
    身之外，其他足以證明所陳述之犯罪事實確具有相當程度真
    實性之證據而言，且不以證明全部指述事實為必要；又情況
    證據，則指其證據機能，非但得以間接推論待證事實之存在
    或不存在，且得以補強直接證據之真實。綜合審酌前述二、
    三之卷存事證可知，告訴人對於被告徒手打其頭、臉致傷之
    指述，雖無類如錄影畫面之直接證據可佐，但被告自己在錄
    音檔中，便當場坦認了自己有動手之事實，還以此對未成年
    之女兒妄稱「妳媽就是這樣子，她寧可在那邊被打」，如果
    被告不是真有動手、只是單純推擋、要告訴人出去，何出此
    言？又雖音檔並無明顯錄到打巴掌或打頭等被告動手時所造
    成之聲響，但當時場面已經失控到乙○○必須用哭喊、尖叫回
    應，告訴人手機放在包包裡，依其所述被打時有刻意冷靜，
    但抱著包包，更加可能造成手機與包包內其他物體接觸、摩
    擦、碰撞而形成音檔中諸多摩擦聲、碰撞聲，以致影響到手
    機當時之錄音效果，但仍在此情況下錄到乙○○的尖叫哭喊聲
    ，足以印證乙○○之原審證詞有其合理脈絡與因果，更加足以
    間接推論其上開證詞屬實，併有效佐證告訴人之歷次指述；
    再告訴人離開其原住處後不久，便前往醫院驗傷，並在醫院
    拍下傷勢照片為憑，左臉部分特別明顯，耳鳴部分亦確有主
    訴，此等不可能袒護告訴人或誣陷被告之醫療事證，亦可佐
    證告訴人指述為真，相較於被告毫無根據、辯稱告訴人捏造
    出這些傷勢云云，從證據上更加可信，則被告徒手傷害告訴
    人之犯意及行為，已足認定為真。
五、關於被告其他質疑及辯解之說明：　
　㈠告訴人以包含本案事實在內之多項事實，對被告向原審法院
    聲請民事暫時保護令獲准，同院又駁回被告之抗告，聲請核
    發通常保護令時亦獲准，但經被告抗告，同院又廢棄原裁定
    、駁回告訴人之聲請（見本院卷第73至96頁）。被告便以此
    主張，原審法院這麼多法官都說我沒家暴，民事我全部贏了
    ，檢察官卻起訴我家暴。然而，以原審法院最後廢棄告訴人
    通常保護令之裁定內容即知，該裁定說明本案案發前，被告
    「確有實施家庭暴力行為，尚無違誤」，案發當天，因被告
    主張告訴人先違背乙○○意願要強行帶走乙○○，被告「盛怒之
    下才與相對人發生衝突」，被告「因可歸責於相對人（即本
    案告訴人）之事由，致有過當之反應，而對相對人為身體或
    精神上不法侵害行為」，尚難全部歸責於被告，亦不宜認係
    家庭暴力行為，後又說明雙方長達1年已無私下衝突，無法
    認為被告會繼續發生家庭暴力行為（見本院卷第95頁），則
    上開裁定依然認定案發當晚被告於盛怒之下對告訴人有過當
    反應而侵害其身心，只是又斟酌其他被告與告訴人間之互動
    及對將來兩人關係之判斷而為上開裁定，並非「證實被告當
    晚並未動手打告訴人」，且該裁定作成前，亦無本案原審曾
    對告訴人及乙○○行交互詰問之嚴謹調查程序，所為認定自不
    拘束於本院，亦無法作為有利被告之認定依據。
　㈡前揭家暴令聲請經過即提到，案發當天下午5時許，告訴人有
    回到上址，欲駕車帶走長女乙○○，但乙○○堅持不願意跟媽媽
    走，所以告訴人只好先行離去，後又回到上址，與被告有長
    達近2小時之對話，才有事實欄所載被告傷害告訴人之行為
    發生。而前段即下午5時許之經過，由乙○○（被告為法定代
    理人）向臺灣士林地方法院聲請對告訴人核發通常保護令獲
    准，並經同院駁回告訴人之抗告（見本院卷第99至103頁）
    。被告便以此主張是告訴人家暴、不是我家暴，前段事實有
    監視畫面為憑，後段即晚上8時許之事實，我只是正當防衛
    云云。然而，上開保護令確定時點為108年6月間，縱使告訴
    人於案發日下午對乙○○有上開家暴行為，亦不代表告訴人再
    度返回上址後，被告所作所為都可稱之為「正當防衛」，畢
    竟，對於現在不法之侵害，而出於防衛自己或他人權利之行
    為，不罰，刑法第23條前段固有明文；又此所謂正當防衛，
    係以對於「現在」不法之侵害，而出於防衛自己或他人權利
    之行為為要件，若侵害已過去，或預料有侵害而侵害尚屬未
    來，則其加害行為，自無正當防衛可言，如非單純對於現在
    不法之侵害為必要排除之反擊行為，因其本即有傷害之犯意
    存在，自無主張防衛權之餘地。以本案而言，前段事實明顯
    已經結束，後段事實並無所謂告訴人再欲強行帶走乙○○而使
    被告有防衛、反擊之必要，告訴人當時設籍並仍以該址為住
    處，見諸卷內戶籍查詢、筆錄、保護令裁定等書面資料皆係
    如此，告訴人回到該處與被告商談、理論、爭吵關於2人間
    或包含子女教養方面之問題，都不能算是現在不法之侵害，
    且證據顯示被告不只推擋告訴人令其離去，亦有動手打告訴
    人頭、臉之行為，依據前揭說明，自非對侵害之必要反擊行
    為，而無成立正當防衛之餘地（但就案發時間而言，仍可透
    過前段事實發生在當日下午5時許，告訴人離開後又回來，
    且與被告有將近2小時之對話，而合理推估被告係於當晚8時
    許動手打傷告訴人）。
　㈢被告始終主張前揭音檔沒有錄到其動手的聲音，並稱高檢署
    檢察長再議發回亦主張應查明告訴人遭受攻擊時之聲響為何
    ？等疑點，亦表示檢察長都認同其主張（本案乃偵續字起訴
    案件）。然而，前已提及，上開音檔證明被告動手之事實，
    證明力上確實有其極限，確實如被告所述未能清楚錄得被告
    動手打告訴人頭臉時所產生之聲響，然而，本院綜合審酌其
    他卷證及該音檔所能證明之被告盛怒、反覆講要動手與妳（
    告訴人）被打、乙○○尖叫等情節，仍足以認定被告有前揭傷
    害行為，且沒有錄到應係錄音設備（手機）擺放方式等原因
    所造成，徒手打頭、打臉，亦不一定係揮巴掌而一定會產生
    清脆響亮而可以被清楚錄到的「趴趴聲」，竊盜案沒有監視
    器畫面，亦不代表積極證據必然不足或行為人一定沒有偷，
    同理，被告此部分質疑，亦不能作為其未動手之根據。
　㈣關於告訴人自行捏造傷勢之質疑，被告提不出任何根據，新
    竹馬偕醫院函覆檢察官稱「病患於108年1月11日22時39分至
    本院急診求診，經檢查左右臉頰皆有瘀血挫傷、左側較明顯
    腫痛經冰敷治療，協助家暴案例通報後，安排後續耳鼻科追
    蹤。㈠此傷勢如何造成：無法判定。㈡該傷勢是舊傷或新傷：
    皆有可能。㈢可能是急診治療前多久時間所造成之傷勢：可
    能是3-5天內的傷勢」（見偵續卷第13頁函文），可知，該
    院醫師係憑其醫療專業，經檢視病患（告訴人）狀況後，依
    其診斷之結果所為之判斷，並將之載明在診斷證明書及前揭
    函文內，尚非僅靠病患自述傷勢，雖無法說明傷勢成因，但
    仍有新傷之可能，且如真的有到函文所稱3、5天那麼久，被
    告當晚在場與告訴人近距離對話將近2小時，自然可以看到
    告訴人臉頰上無法遮掩之瘀血挫傷，然被告從未指稱告訴人
    晚上再度回到上址後，臉上便有該等傷勢，亦可認定前揭醫
    院之回函僅係表達醫療方面之可能性診斷結果，不能認為與
    卷內其他事證有所矛盾，更無法用以證明被告指控告訴人捏
    造傷勢之辯解可採。
　㈤被告除指稱告訴人說謊外，亦指稱乙○○於原審說謊，是因為
    玩手機的問題對被告不滿且跑去告訴人那裡不回來，並於本
    院聲請勘驗其提出之光碟（內有3個檔案），然而，依被告
    所述，該等檔案內容為：被告問乙○○媽媽有無家暴，乙○○一
    直說沒有；108年2月間告訴人要送乙○○禮物，乙○○一直說不
    要，還打電話給113說告訴人之前家暴她；乙○○怕告訴人去
    學校找她，109年3月14日我帶乙○○去警局說清楚，乙○○自己
    錄影說她討厭媽媽（見本院卷第138至140頁筆錄）。由被告
    上開說明即知，乙○○與共同監護人即被告與告訴人間關係之
    良好與否及其原因，近年來經過多次轉折與變化，本院不便
    亦無法評其是非對錯，但終究本院並非僅依憑乙○○之原審證
    詞直接認定被告有前揭傷害行為，而係用以補強告訴人所述
    被告於盛怒下造成音檔這些放話、乙○○尖叫哭喊、告訴人沒
    抵抗等節，此部分乙○○所述，其實都有附件音檔內容為憑，
    自無所謂說謊之問題，被告欲以前揭案發後至乙○○於原審作
    證前之相關影片，證明乙○○於原審說謊，此答辯自非可採，
    且無勘驗調查該等影片內容之必要，併此指明。
六、綜上所述，被告徒手傷害家庭成員前配偶即告訴人之家暴行
    為，業已事證明確，被告所辯，並非可採，其犯行堪以認定
    ，自應依法論科。
參、論罪及駁回上訴之理由：
一、查被告行為後，刑法第277條第1項業於108年5月29日修正公
    布，同年月31日生效施行，其法定刑由「3年以下有期徒刑
    ，拘役或1000元以下罰金。」修正為「5年以下有期徒刑、
    拘役或50萬元以下罰金。」比較新舊法，適用修正前之規定
    ，對被告較為有利，依刑法第2條第1項前段規定，自應適用
    修正前之舊法論處。
二、核被告所為，係犯修正前刑法第277條第1項之傷害罪。被告
    與告訴人原係夫妻，為家庭暴力防治法第3條第1款所稱之家
    庭成員，被告所為，雖亦屬該法第2條第2款所稱之家庭暴力
    罪，惟因該罪並無罰則規定，故仍應依刑法傷害罪論處。
三、原審同此認定，以被告罪證明確，適用刑事訴訟法第299條
    第1項前段、修正前刑法第277條第1項、刑法第41條第1項前
    段等規定，審酌被告不思理性溝通，與前妻即告訴人因故發
    生爭執，不僅動輒對告訴人語言暴力相向，更徒手傷害告訴
    人，致告訴人受有前開傷勢，犯後復否認犯行，且依證人乙
    ○○之上開證述，被告曾試圖與證人乙○○串證，顯見被告犯後
    態度不佳，兼衡其犯罪之動機、目的、手段、大學畢業之智
    識程度、現職投資股票、經濟狀況普通、獨居之生活情形，
    再參以告訴人所受傷勢暨告訴人代理人意見與公訴檢察官具
    體求刑，量處拘役40日，如易科罰金，以新臺幣1千元折算1
    日。經核原審認事用法並無違誤，即便不論乙○○所提到之串
    證問題，被告迄至本院審結，都不曾對告訴人表示歉意或反
    省自己所為，犯後態度確實不佳，原審就此部分量刑因子之
    認定，並無違誤，被告上訴仍執前詞否認犯罪，業經本院逐
    一說明、駁斥如前，被告犯行事證明確，其上訴為無理由，
    應予駁回。
據上論斷，應依刑事訴訟法第368條，判決如主文。
本案經檢察官許大偉提起公訴，檢察官陳慧玲到庭執行職務。
中　　華　　民　　國　　110 　年　　11　　月　　30　　日
                    刑事第八庭  審判長法  官  陳世宗
                                      法  官  林呈樵
                                      法  官  吳勇毅
以上正本證明與原本無異。
不得上訴。
                                      書記官  許家慧
中　　華　　民　　國　　110 　年　　11　　月　　30　　日
附錄：本案論罪科刑法條全文
修正前刑法第277條
傷害人之身體或健康者，處3年以下有期徒刑，拘役或1千元以下
罰金。
犯前項之罪，因而致人於死者，處無期徒刑或7年以上有期徒刑
；致重傷者，處3年以上、10年以下有期徒刑。
　　　　　　　　　　　　　　　　
附件：　　　　　　　　　　　　　　　　
檔名：甲○○錄音檔2019_01_11_19_42_26.mp3
日期：2019/01/11 
時間：1時38分39秒～1時46分15秒（以音訊檔播放時間為準）
原審勘驗結果：
邱○○：那我現在要動手了（1:38:39)
乙○○：不要（1:38:40)
邱○○：小球，走開（1:38:40)
乙○○：（哭聲）不要（1:38:42)
邱○○：妳不放我就連妳打（1:38:44)
（敲擊聲）（1:38:44)
乙○○：（哭聲）把拔不要（1:38:45)
邱○○：走開（1:38:45)
乙○○：（哭聲）媽媽不要（1:38:47)
邱○○：妳連道理都分不清楚是不是（1:38:50)
乙○○：（哭聲）把拔不要（1:38:51)
（連續摩擦聲）（1:38:51～1:38:56)
邱○○：妳憑什麼什麼不要？妳媽只會在那邊一直講屁話。妳要
        他媽的要先講還是先做妳都分不清楚是不是？（1:38:5
        5 )
乙○○：（哭聲）把拔不要（1:39:05)
邱○○：我說了我請妳走妳不走我就要使用暴力了喔（1:39:07)
乙○○：（哭聲）媽媽妳快走（1:39:09)
（尖叫聲與翻動聲同時發生，共3至4次）（摩擦聲）（1:39:12~
  1:39:15)
乙○○：（哭聲）媽咪(1:39:16)
（摩擦聲）（手機震動聲）（1:39:19~1:39:47）
乙○○：（哭聲）媽媽…媽媽妳快走（1:39:22)
邱○○：小球，我說過了，如果妳要做爸爸不准妳做的事妳到底
        要先討論還是，小球，妳媽…（1:39:27)
（劇烈摩擦聲）（1:39:30~1:39:51）
乙○○：（哭聲)媽媽妳快走阿（1:39:46~1:40:02）
邱○○：妳他媽的覺得先做沒關係那妳就做啊（1:39:53)
乙○○：（哭聲)媽媽妳快走（一直持續喊著）（1:39:55)
邱○○：妳他媽的妳講的話都對的啊，我受不了了就這樣子啊，
        妳去去找別人，拜託妳，不要再浪費我時間，他媽的連
        這個都分不清楚。滾，把東西拿走收走，沒人會管妳妳
        去住別的地方沒人會管妳。不要再講廢話。（1:39:57)
乙○○：（哭聲）媽媽快走…（模糊聲）媽媽不要（吸鼻涕聲）
        媽媽快走…（哭聲）（1:40:13~1:40:24)
邱○○：小球（1:40:25）
乙○○：（哭聲）嗯？(1:40:26)
邱○○：不用妳管(1:40:27)
乙○○：（哭聲）(1:40:28)
邱○○：妳媽在那邊瞎搞都覺得這都不是事情，那是她的事（1:
        40:32)
乙○○：（哭聲）媽咪快走（1:40:36)
邱○○：小球（1:40:37)
邱○○：小球妳允許妳自己繼續騙我嗎？妳允許妳自己答應我的
        事在那邊不做嗎？然後在那邊繼續騙我、繼續找理由，
        可以這樣做嗎？（1:40:45)
乙○○：不行（1:40:59)
邱○○：那妳現在就不要在那邊管妳媽，因為她就是要這樣做。
        …（模糊）這樣不行，妳聽懂沒有？聽懂沒有？（1:41
        : 00)
乙○○：有，聽懂（1:41:11)
（摩擦聲）（1:41:16~1:41:20）
邱○○：妳滾（1:41:21)
甲○○：妳要去看香香嗎？（1:41:23)
邱○○：小球，做對的選擇（1:41:24)
乙○○：不用沒關係（1:41:29)
甲○○：（模糊）…（1:41:30)
邱○○：我跟妳講啊，妳他媽的以後不用再來跟我講討論今天誰
        錯誰對。今天他媽的妳又忘記了，還有15萬等下出去馬
        上就轉給我，不要他媽的又忘記了（1:41:36)
（摩擦聲）(碰撞聲)（1:41:46~1:41:52）　　　　
邱○○：以後不要再回來跟我講。在妳他媽的要滾的時候，我就
        跟妳講過了（1:41:36)
（摩擦聲）（1:42:00~1:42:08）
邱○○：妳今天下午滾的時候我有沒有跟妳講，要滾的時候，有
        沒有講過？（1:42:01)
甲○○：我並沒有答應你，我只說我要回去（1:42:07)
邱○○：妳放屁，妳在那邊放妳的屁啦。（1:42:11)
（啜泣聲）（1:42:12）
（碰撞悶響、摩擦聲）（1:42:16~1:42:18）
甲○○：小球我不能走（1:42:19)
（碰撞、摩擦聲）（小孩啜泣聲）（1:42:20）
邱○○：（嘆氣)妳不走我又要動手了，妳他媽的連個原因…是
        非對錯妳都分不清楚（1:42:22)
（碰撞輕響）（1:42:29）
（小孩啜泣聲、連續摩擦聲、翻動聲）（1:42:30~1:42:42）
甲○○：請你考慮清楚（1:42:36)
邱○○：考慮清楚，妳他媽的妳現在要在那邊是非對錯分不清楚
        ，我跟妳講了，我不能接受別人答應我卻又在那邊不
        做，妳卻又在那邊說妳做了也不會怎樣。(1:42:38)
乙○○：（嗚噎聲）（1:42:52）
邱○○：那妳幹麻要…（1:42:55）
甲○○：你曾經說過，你只要打我，我可以帶著孩子走（1:42:5
        6)
邱○○：妳他媽的妳答應的事都當做放屁了，為什麼我答應的事
        就要記得啦？從妳背棄承諾的開始我也不…（1:43:00)
甲○○：我並沒有要背棄承諾（1:43:12)
邱○○：那妳他媽的現在連是非對錯妳還要在那邊一直辯（1:4
        3:16)
甲○○：沒有人要跟你辯這些（1:43:20)
邱○○：那我問妳妳到底答應人家的事應該是要先做還是先跟別
        人講？哪一個？(1:43:23)
（摩擦聲）（1:43:24~1:43:29）
甲○○：先講。（1:43:30)
邱○○：妳有做嗎？（1:43:32)
甲○○：這件事我沒做到（1:43:33)
邱○○：那妳剛才在辯什麼？妳說我我我又不是不跟妳講，…用
        跟妳講的，妳講這幾句話是什麼意思？妳現在給我講，
        不然妳就自己掌嘴。（1:43:34)
甲○○：不要（1:43:45)
乙○○：（嗚噎聲）不要（1:43:47)
邱○○：妳偏要讓我去我又要去動手了，妳沒有好的解釋啊。
        （1:43:47)
乙○○：（驚恐聲）（尖叫聲）(哭聲）媽媽，媽媽快走（1:43:
        49)
邱○○：妳自己都說了，蛤，妳自己都說了，妳給我好好說（1:
        43:55)
乙○○：不要，不要，不要，不要，不要（1:43:54~1:44:00)
甲○○：有（1:43:58)
邱○○：要先講（1:44:00)
甲○○：有（1:44:00)
邱○○：妳有先講嗎（1:44:00)
甲○○：沒有（1:44:01)
乙○○：不要，不要，我不要（1:44:02~1:44:06)
邱○○：沒有妳還要辯解(1:44:02)
甲○○：我沒有要辯解(1:44:04)
邱○○：妳剛才有沒有辯解（1:44:06)
甲○○：我剛才有辯解，但是我對我的理由…（1:44:07)
邱○○：那妳就現在在他媽的有任何解釋嗎，妳他媽還在（1:4
        4:08)
甲○○：我沒新的解釋就是剛才那個（1:44:11)
乙○○：不要（1:44:15)
邱○○：什麼叫做剛才那個？（1:44:15)
甲○○：就是剛才那一些了（1:44:16)
邱○○：什麼叫剛才那一些，所以他媽的還是覺得要可以先做不
        用先講啊（1:44:17)
甲○○：並沒有，我有理由的，香香…啊不不不不，詠晴妳不要
        妳不要妳不要過來(1:44:22)
邱○○：妳有什麼理由可以先做不講的是不是（1:44:26)
乙○○：（嗚噎聲）不要（1:44:27)
甲○○：沒有（1:44:29)
乙○○：（哭聲）（1:44:31）
邱○○：妳到底在講什麼屁話。所以妳還在那邊辯，妳現在到底
        在講哪一邊？妳剛才做的事是妳說了妳會先做沒有先講
        ，妳現在又說了妳應該要先講再做，妳到底是哪一個（
        1:44:32)
乙○○：（啜泣聲）（1:44:43~1:44:55）　　　　
甲○○：我不知道，我現在我現在不想回答這個問題（1:44:56)
邱○○：那就妳滾出去（1:44:59)
乙○○：（哭聲）（1:45:00)
甲○○：我不要（1:45:00)
邱○○：因為妳他媽的。那我說了，數到3，我又要動手了（1:4
        5:00)
乙○○：（驚恐）（哭聲）媽媽妳出去，出去（1:45:06)
甲○○：我不能出去（1:45:09)
乙○○：（哭聲）出去，出去（1:45:09)
邱○○：1、2，我跟妳講喔，妳不要以為現在被打了就是就是妳
        付出付出代價了，並沒有，妳現在被打只是因為妳剛才
        做的這些事（1:45:09)
（摩擦聲）（1:45:13~1:45:22）　　　　
乙○○：（哭聲）出去，出去（1:45:21)
甲○○：不要，不要管我，不要管我…（1:45:22)
邱○○：妳以前，妳以前做那些事情妳還是完全沒付出任何代價
        （1:45:22)
（碰撞聲）（1:45:25）
（摩擦聲）（1:45:25~1:45:30）　
甲○○：不要管，妳不要管我，妳不要管我（1:45:26)
乙○○：（哭聲）不行…（1:45:29)
乙○○：（大叫、哭喊一聲）（1:45:30）
邱○○：妳以為這樣被打到有什麼好玩？小球，妳媽就是這樣
        子，她寧可在那邊被打(1:45:32)
乙○○：（哭聲)（1:45:33~1:45:39)
甲○○：你不要打我，你不要打我（1:45:37)
乙○○：出去，媽咪，媽咪出去（1:45:40)
邱○○：我請妳出去妳就出去啊（1:45:43)
甲○○：你不要打我，這是我家我可以不出去（1:45:46)
乙○○：出去（1:45:49)
邱○○：我剛才已經跟妳解釋過了，我不會管妳什麼法律問題還
        是什麼狗屁，妳他媽的，現在又要跟我放屁（1:45:50)
乙○○：出去，媽咪（哭聲）我不要妳被打（1:45:55)
邱○○：我現在要抓著妳的頭髮把妳扯出去外面，妳要尖叫我也
        不管妳（1:46:01）
甲○○：我不會尖叫（1:46:08)
乙○○：出去（1:46:10)
邱○○：妳要讓小球看我們這樣子就對了（1:46:11)
（摩擦聲）（1:46:13~1:46:15）
乙○○：媽咪快點出去（1:46:13)
甲○○：我不想，所以請你考慮清楚，你不要這樣子